【裁判字號】    98,上訴,1506
【裁判日期】    980430
【裁判案由】    偽造文書等
【裁判全文】
臺灣高等法院刑事判決                98年度上訴字第1506號
上  訴  人  臺灣基隆地方法院檢察署檢察官
被      告  江建戎
選任辯護人  陳貴德律師
上列上訴人因被告偽造文書等案件，不服臺灣基隆地方法院98年
度訴字第96號，中華民國98年2 月27日第一審判決（起訴案號：
臺灣基隆地方法院檢察署97年度偵字第54號），提起上訴，本院
判決如下：
    主  文
上訴駁回。
    理  由
一、按不服地方法院之第一審判決而上訴者，應向管轄第二審之
    高等法院為之；上訴書狀應敘述具體理由；第二審法院認為
    上訴書狀未敘述理由或上訴有第362 條前段之情形者，應以
    判決駁回之，刑事訴訟法第361條第1、2項、第367條分別定
    有明文。而所謂具體理由，必係依據卷內既有訴訟資料或提
    出新事證，指摘或表明第一審判決有何採證認事、用法或量
    刑等足以影響判決本旨之不當或違法，而構成應予撤銷之具
    體事由，始克當之（例如：依憑證據法則具體指出所採證據
    何以不具證據能力，或依憑卷證資料，明確指出所為證據證
    明力之判斷如何違背經驗、論理法則）；倘僅泛言原判決認
    定事實錯誤、違背法令、量刑失之過重或輕縱，而未依上揭
    意旨指出具體事由，或形式上雖已指出具體事由，然該事由
    縱使屬實，亦不足以認為原判決有何不當或違法者（例如：
    對不具有調查必要性之證據，法院未依聲請調查亦未說明理
    由，或援用證據不當，但除去該證據仍應為同一事實之認定
    ），皆難謂係具體理由，俾與第二審上訴制度旨在請求第二
    審法院撤銷、變更第一審不當或違法之判決，以實現個案救
    濟之立法目的相契合，並節制濫行上訴（最高法院97年度台
    上字第892號判決參照）。 是倘上訴人之上訴書狀雖有敘述
    上訴理由，惟並未具體敘述第一審判決有上述違法、不當情
    形，或形式上雖已指出具體理由，然該事由縱使屬實，亦不
    足以認為原判決有何不當或違法者，即與未敘述具體理由無
    異，所為上訴，即非適法。
二、經查，原審判決依憑告訴人丁○○、丙○○○、乙○○之指
    訴、被告之供述、證人李精江、黃明城之證述，及基隆市政
    府97年6月2日基府都建壹字第0970046907號函及建照申請書
    、歷次工程紀錄查驗單、歷次辦理變更設計申請書等資料影
    本、基隆市政府97年6 月30日都建壹字第0970056656號函及
    歷次名義變更申請書影本等證據資料，認定被告未經丁○○
    、陳木成、陳慶章、丙○○○及乙○○之同意，基於偽造私
    文書並持以行使及使公務員登載不實之犯意，於民國93年12
    月3日， 將陳木成、陳慶章、丙○○○及乙○○印章，交付
    不知情之黃明城建築師，由其辦理變更起造人，使該建築師
    事務所職員在變更起造人申報書上及變更起造人名冊(一)上，
    將原起造人「丙○○○」、「乙○○」變更為「謝尚揮」之
    姓名，將原起造人「陳木成」、「陳慶章」變更為「陳武強
    」之姓名，並將陳木成、陳慶章、丙○○○及乙○○之印章
    蓋用其上，並於同日持以向基隆市政府工務局人員將此不實
    事項，登載於職務上所掌管之建照執照上，足以生損害於丁○○、陳木成、陳慶章、丙○○○、乙○○及基隆市政府工
    務局對於建造執照起造人管理之正確性等犯行，因認被告犯
    刑法第216條、第210條行使變造私文書罪、 同法第214條之
    使公務員登載不實罪，且二罪間，有方法、目的牽連關係，
    應依修正前刑法第55條規定，從一重之行使變造私文書罪論
    處，並審酌被告所為，固然嚴重破壞與告訴人間之信賴關係
    ，同時間接損及基隆市政府工務局對於建造執照起造人管理
    之正確性；惟考量被告為求「富園山莊」建案之持續推動，
    方短於思慮而罹本案之犯罪動機，尤以被告此舉雖使告訴人
    之債權失其擔保，被告亦未能就此而與告訴人達成和解，然
    衡量被告不惜以本案手法犯險籌資之目的，無非係在同時兼
    求「富園山莊」建案所衍生債權之終局滿足受償，即其所為
    固非可取，惟其惡性究非可與「利己損人」者等量齊觀，兼
    以終能坦承犯行而表悛悔之犯後態度等一切情狀，量處有期
    徒刑6月，再依96年罪犯減刑條例之規定，減為有期徒刑3月
    ，並諭知易科罰金折算標準。復斟酌被告前未曾因故意犯罪
    而受有期徒刑以上刑之宣告，有本院被告前案紀錄表在卷可
    參；本次係為求「富園山莊」建案之持續推動，方短於思慮
    而罹刑典，尤以被告此舉雖使告訴人之債權失其擔保，被告
    亦未能就此而與告訴人達成和解，然衡量被告犯險籌資係為
    兼求「富園山莊」建案所衍生債權之終局滿足受償，而非意
    在以此損害告訴人之債權，尤以犯後復已深表悔悟，經此科
    刑教訓，信當知所警惕，而無再犯之虞，因認所受刑之宣告
    ，以暫不執行為適當，依刑法第74條第1項第1款規定，併予
    宣告緩刑三年等情，均已詳敘調查、取捨證據之結果及憑以
    認定犯罪事實之心證理由。從形式上觀察，原判決並無認定
    事實錯誤、量刑瑕疵或違背法令之情形可言。
三、檢察官不服，於98年3 月10日具狀提起第二審上訴，其理由
    以：茲據告訴人具狀請求上訴，略以：「原審判處被告甲○○偽造文書，諭知有期徒刑6月，減為有期徒刑3月，固屬卓
    見，惟告訴人丙○○○及乙○○分別出借新台幣1,450萬元
    及1,218萬元予黃楨木，黃楨木並為擔保告訴人丁○○之工
    程款及先前之借款，將萬泰福建設股份有限公司可分得富園
    山莊之其中4戶房屋， 登記告訴人為起造人以資擔保，被告
    竟基於偽造私文書之犯意，利用不知情之建築師黃明城，將
    起造人變更為他人，並持以向基隆市政府申請變更起造人，
    致富園山莊建案完成後，告訴人無法取得應分得之房屋所有
    權，致告訴人損失慘重，且被告迄未與告訴人和解，告訴人
    對於原審之量刑，實難甘服，因認原審判決不當，而請求本
    署檢察官上訴，經核尚非顯無理由」等語。
四、惟按告訴人之告訴，目的在促使偵查權之發動，而案件之起
    訴或上訴，目的在案件之繫屬，亦即當事人與法院發生訴訟
    關係。因是訴訟程序中，其訴訟行為之評價原就不同，在偵
    查程序中，檢察官與告訴人純為單向關係，告訴人之作用在
    於提供檢察官犯罪之資料；而審判程序中，法院與當事人（
    檢察官、被告）係三方關係，作用在釐清訴訟當事人間有關
    訴訟資料之爭執，進而判斷罪責之有無，告訴人充其量僅是
    訴訟關係人，並不在三方互動關係中。從而，案件進入審理
    程序後，檢察官單純引述告訴人之觀點或論述，作為訴訟攻
    防，而非以當事人角色對證據價值為主觀之認知與判斷，如
    此易導致訴訟程序中訴訟主體定位不明，甚至影響被告防禦
    權之行使。本件檢察官上訴僅概括引述告訴人對原審判決之
    意見陳述為理由，而非以檢察官自身參與訴訟，對證據能力
    之取捨，證明力有無違背經驗、論理法則之判斷，據以檢驗
    原判決有無違背法令，或提出新事證，具體指摘原判決有何
    不當，殊難認其所載與刑事訴訟法第361條第2項「應敘述具
    體理由」之要件相契合。揆諸上開說明，自非屬得上訴第二
    審之具體理由，應認本件此部分上訴違背法律上程式，爰不
    經言詞辯論，逕予駁回其上訴。
五、據上論斷，應依刑事訴訟法第367條前段、第372條，判決如
    主文。
中    華    民    國    98    年    4     月    30    日
                  刑事第二十二庭審判長法  官  何菁莪
                                      法  官  江振義
                                      法  官  李麗珠
以上正本證明與原本無異。
如不服本判決，應於收受送達後10日內向本院提出上訴書狀，其
未敘述上訴之理由者並得於提起上訴後10日內向本院補提理由書
（均須按他造當事人之人數附繕本）「切勿逕送上級法院」。
                                      書記官  陳禹任
中    華    民    國    98    年    5     月     4    日


司法院資訊處製作；財團法人民間司法改革基金會備份。
